【裁判字號】    98,中簡上,881
【裁判日期】    981118
【裁判案由】    詐欺
【裁判全文】
臺灣臺中地方法院刑事判決           98年度中簡上字第881號
上  訴  人  臺灣臺中地方法院檢察署檢察官
被      告  丁○○
                    （現因另案於臺灣臺中監獄執行中）
上列上訴人因被告詐欺案件，不服臺灣臺中地方法院簡易庭九十
八年度中簡字第二二五○號中華民國九十八年七月九日第一審簡
易判決（聲請案號：臺灣臺中地方法院檢察署九十八年度偵字第
七七二六號），提起上訴暨移送併辦（臺灣臺中地方法院檢察署
九十八年度偵字第一五六四○號、九十八年度偵緝字第一七八一
、一七八二號），本院判決如下：
    主    文
原判決撤銷。
丁○○幫助意圖為自己不法之所有，以詐術使人將本人之物交付
，處有期徒刑月，如易科罰金，以新臺幣壹仟元折算壹日。
      犯罪事實
一、丁○○明知持用他人行動電話門號不易使人得知正確發話來
    源，並可預見一般人收取他人行動電話門號ＳＩＭ卡使用常
    與財產犯罪密切相關，且取得他人行動電話門號ＳＩＭ卡之
    目的在於掩飾犯罪所得之財物或財產上利益不易遭人追查，
    又對於提供行動電話門號ＳＩＭ卡雖無引發他人萌生犯罪之
    確信，但仍以縱若有人持以犯罪，亦無違反其本意之幫助犯
    意，於民國九十七年十月十三日，前往位在臺中縣大里市○○路○段二三五號威寶電信股份有限公司大里中興特約服務
    中心（聲請簡易判決處刑書誤載為臺中市○○路某通訊行）
    ，申辦該公司所配屬之0000000000門號，旋於同
    年十一月底某日，在臺中市第一廣場將上開門號之ＳＩＭ卡
    以新臺幣（下同）三千元之代價（聲請簡易判決處刑書誤載
    為一千五百元），出賣予真實姓名年籍不詳之成年男子，以
    此方式幫助他人犯罪。未幾，上開ＳＩＭ卡便由不詳成年人
    等使用，而渠等基於意圖為自己不法所有之犯意聯絡，分別
    為下列詐欺行為：
  (一)不詳成年人等先在奇摩拍賣網上刊登販賣ＰＳＰ之不實訊息
    ，並留下前揭0000000000之行動電話號碼供聯絡
    之用。適戊○○於九十七年十二月十五日上午十一時五十一
    分許，在桃園市其住處（地址詳卷）上奇摩拍賣網購物，發
    現此不實訊息，誤信為真而陷於錯誤，下標訂購該ＰＳＰ，
    並於同年月十六日中午十二時三分許，使用自動櫃員機匯出
    價金六千元至劉文龍（業經檢察官為不起訴處分確定）所有
    之中華郵政股份有限公司中壢內壢郵局帳戶（局號：000
    0000號，帳號：0000000號）內，旋遭不詳成年
    人等提領。嗣戊○○匯款後並未收到貨品，始知受騙而報警
    處理，經警依上開門號資料，循線查獲。
  (二)不詳成年人等先在奇摩拍賣網上刊登販賣相機之不實訊息，
    並留下前揭0000000000之行動電話號碼供聯絡之
    用。適乙○○於九十七年十二月十六日下午一時許，在臺北
    縣其公司處（地址詳卷）上奇摩拍賣網購物，發現此不實訊
    息，誤信為真而陷於錯誤，下標訂購該相機，並於同日下午
    四時七分許，至臺北縣中和市○○路二三五號中和連城郵局
    ，使用自動櫃員機匯出價金四千元至劉文龍（業經檢察官為
    不起訴處分確定）所有之中華郵政股份有限公司中壢內壢郵
    局帳戶（局號：0000000號，帳號：0000000
    號）內，旋遭不詳成年人等提領。嗣乙○○匯款後並未收到
    貨品，撥打前揭行動電話號碼查詢，仍未獲處理，該電話並
    於同年月十九日暫停使用，乙○○始知受騙而報警處理，經
    警依上開門號資料，循線查獲。
  (三)不詳成年人等先在奇摩拍賣網上刊登販賣手機之不實訊息，
    並留下前揭0000000000之行動電話號碼供聯絡之
    用。適丙○○於九十七年十二月十六日下午五時許，在臺北
    市其住處（地址詳卷）上奇摩拍賣網購物，發現此不實訊息
    ，誤信為真而陷於錯誤，下標訂購該手機（併辦意旨書誤載
    為手錶），並於同日晚間七時零三分許，至臺北市松山區○○○路○段全家便利商店，使用自動櫃員機匯出價金九千元
    至李勝民（業經檢察官為不起訴處分確定）所有之臺灣中小
    企業銀行南三重分行帳戶（帳號：00000000000
    號）內，旋遭不詳成年人等提領。嗣丙○○匯款後並未收到
    貨品，撥打前揭行動電話號碼查詢，仍未獲處理，丙○○始
    知受騙而報警處理，經警依上開門號資料，循線查獲。
  (四)不詳成年人等先在奇摩拍賣網上刊登販賣沙發之不實訊息，
    並留下前揭0000000000之行動電話號碼供聯絡之
    用。適甲○○於九十七年十二月十七日下午四時許，在臺北
    市其住處（地址詳卷）上奇摩拍賣網購物，發現此不實訊息
    ，誤信為真而陷於錯誤，下標訂購該沙發，並於同日下午五
    時三十四分許，至臺北市大同區○○○路與民族西路口之７
    －便利商店，使用自動櫃員機匯出價金五千二百元至李志
    偉（現正由臺灣士林地方法院審理中）所有之上海商業儲蓄
    銀行天母分行帳戶（帳號：00000000000000
    號）內，旋遭不詳成年人等提領。嗣甲○○匯款後並未收到
    貨品，撥打前揭行動電話號碼查詢，仍未獲處理，甲○○始
    知受騙而報警處理，經警依上開門號資料，循線查獲。
二、案經臺北縣政府警察局移送臺灣臺中地方法院檢察署檢察官
    偵查後聲請簡易判決處刑，及臺北市政府警察局大安分局、
    松山分局、大同分局報請臺灣士林地方法院檢察署、臺灣臺
    北地方法院檢察署檢察官呈請臺灣高等法院檢察署令轉臺灣
    臺中地方法院檢察署檢察官偵查後移送併辦。
    理    由
一、按被告以外之人於審判外之言詞或書面陳述，除法律有規者
    外，不得作為證據；又被告以外之人於審判外之陳述，雖不
    符前四條之規定，而經當事人於審判程序同意作為證據，法
    院審酌該言詞陳述或書面陳述作成時之情況，認為適當者，
    亦得為證據，刑事訴訟法第一百五十九條第一項及第一百五
    十九條之五第一項分別定有明文。查被告丁○○於本院審理
    時同意將被害人戊○○、乙○○、丙○○、甲○○之警詢筆
    錄做為證據（參見本院卷第三三、三四頁），且本院審酌各
    該警詢筆錄作成時之情況，亦認為適當，則依刑事訴訟法第
    一百五十九條之五第一項之規定，為傳聞法則之例外，有證
    據能力，本院自得引為判決參考之依據，合先敘明。
二、上開事實，業據被告於警詢、偵查及本院審理時坦承不諱，
    核與被害人戊○○、乙○○、丙○○、甲○○於警詢時指述
    遭詐欺集團成員詐騙等情相符，並有前揭門號申請書影本一
    份、前揭門號通聯調閱查詢單一份、國泰世華銀行自動櫃員
    機交易明細表影本（被害人戊○○匯款證明）一紙、奇摩拍
    賣網網頁列印影本（被害人乙○○得標通知）一份、中華郵
    政股份有限公司九十八年四月三日營字第○九八一一○○三
    ○五號函附劉文龍上開帳戶之開戶資料及往來明細各一份、
    臺新銀行自動櫃員機交易明細表影本（被害人丙○○匯款證
    明）一紙、臺灣中小企業銀行南三重分行九十七年十二月二
    十九日97南重字第一五三九七○○一八六號函附之李勝民上
    開帳戶開戶基本資料及交易明細各一份、上海商業儲蓄銀行
    天母分行九十八年一月七日（98）上銀天字第三號函附之李
    志偉上開帳戶開戶資料及交易明細各一份在卷可稽，足見被
    告自白與事實相符。況按刑法上之故意，可分為直接故意與
    不確定故意（間接故意），所謂「不確定故意」，係指行為
    人對於構成犯罪之事實，預見其發生而其發生並不違背其本
    意者，刑法第十三條第二項定有明文，又衡諸常情，一般國
    人向電信公司申請門號，並無任何法令限制，若係正當用途
    ，大可光明正大，自行申請供己使用，何必向他人收購？再
    者，行動電話門號係供聯絡之重要工具，一旦有人使用他人
    行動電話門號供作不明使用，依一般認知，必是隱身幕後之
    使用人欲利用人頭行動電話門號掩飾其犯罪所得財物或財產
    上利益免於遭人追查，自極易於令人有與不法犯罪目的相關
    之合理懷疑，是被告對於他人利用上開行動電話門號作為犯
    詐欺取財罪之聯絡電話等情，能預見其發生且其發生不違背
    其本意，其有幫助該不詳成年人等利用上開行動電話門號犯
    詐欺罪之不確定故意，允無疑義，本案事證明確，被告犯行
    洵堪認定，應依法論科。
三、被告基於幫助犯罪之不確定故意，出賣上開行動電話ＳＩＭ
    卡，供該不詳成年人等使用，作為該不詳成年人等犯詐欺罪
    所用之聯絡電話，幫助該不詳成年人等詐欺取得被害人款項
    ，核其所為，係犯刑法第三十條第一項、第三百三十九條第
    一項詐欺取財罪之幫助犯。前揭不詳成年人等就詐欺取財犯
    行，有犯意聯絡及行為分擔，為共同正犯，惟幫助犯係從犯
    ，從屬正犯而成立，刑法上既無「共同幫助」之情，當亦無
    「幫助共同」之可言（司法院廳刑一字第一一○四號函亦
    同此見解），是本案被告幫助不詳成年人等犯共同詐欺取財
    罪，為從犯，爰依刑法第三十條第二項減輕其刑。被告以一
    幫助行為，同時侵害多數被害人之財產法益，並觸犯數幫助
    詐欺取財罪名，為同種想像競合犯，應依刑法第五十五條規
    定，從一罪處斷；公訴人雖未就犯罪事實欄一(一)、(三)、(四)部
    分為起訴，惟此部分與已起訴部分，有想像競合之裁判上一
    罪之關係，為起訴效力所及，本院自得一併審理，附此敘明
    。原審予以論罪科刑，固非無見，惟因原判決未及審酌檢察
    官移送併辦部分而有未洽，公訴人提起上訴執此指摘原判決
    不當，非無理由，原判決既有可議，即屬無可維持，應由本
    院將原判決撤銷改判。爰審酌被告因一時未予深慮致犯此罪
    行，惟其所為嚴重擾亂金融交易秩序及阻礙國家偵查追緝之
    行使，暨其智識、犯罪目的、手段、犯罪所生危害，及犯後
    坦承犯行，態度尚可等一切情狀，量處如主文所示之刑，並
    諭知易科罰金之折算標準，以示懲儆。
據上論斷，應依刑事訴訟法第四百五十五條之一第一項、第三項
、第三百六十九條第一項前段、第三百六十四條、第二百九十九
條第一項前段，刑法第三十條第一項、第二項、第三百三十九條
第一項、第四十一條第一項前段、第五十五條，刑法施行法第一
條之一第一項、第二項前段，判決如主文。
中    華    民    國    98    年    11    月    18    日
                  刑事第十四庭  審判長法  官  陳得利
                                      法  官  許月馨
                                      法  官  黃裕仁
上正本證明與原本無異。
本件不得上訴。
                                      書記官  陳青瑜
中    華    民    國    98    年    11    月    18    日
附錄本案論罪科刑法條全文
刑法第三百三十九條第一項
意圖為自己或第三人不法之所有，以詐術使人將本人或第三人之
物交付者，處五年以下有期徒刑、拘役或科或併科一千元以下罰
金。


司法院資訊處製作；財團法人民間司法改革基金會備份。
